【裁判字號】    90,訴,128
【裁判日期】    900830
【裁判案由】    強盜等
【裁判全文】
臺灣臺中地方法院刑事判決                            九十年度訴字第一二八號
    公  訴  人  台灣台中地方法院檢察署檢察官
    被      告  己○○
    選任辯護人  張益隆
                賴銘耀
右列被告因強盜等案件，經檢察官提起公訴（八十九年度偵字第四○一二號），本院
判決如左：
    主  文
己○○無罪。
    理  由
一、公訴意旨略以：被告己○○意圖為自己不法之所有，於民國八十八年八月三十一
    日二十二時許，先以電話與乙○○相約至臺中市○○路一六八巷七號九樓之十三
    對面之「茶呆子」泡沫紅茶店喝酒後，己○○又提議前往位於臺中市○○路附近
    之「美人魚」泡沫紅茶店消費飲酒，於美人魚泡沫紅茶店飲酒時，己○○趁乙○○上廁所之際，以藥物摻入乙○○所飲用之啤酒內，並於乙○○飲用後，於八十
    八年九月一日零時二十分許，復與乙○○至位於臺中市○○路附近之「小夜曲」
    舞廳消費，然於小夜曲舞廳消費時，因藥效發作，至使乙○○陷於不能抗拒之程
    度，任由己○○將乙○○所有之信用卡取走，並以其所盜取之乙○○所有之信用
    卡，向小夜曲舞廳刷卡消費新台幣（下同）一萬二千三百七十五元，且於信用卡
    簽帳單上偽簽乙○○之簽名一枚並行使。嗣於八十八年九月一日一時十三分許，
    己○○以乙○○所有之車牌號碼ＨＱ─一二七九號自用小客車，將昏迷中之乙○○載至臺中市○○○路四二九號之怡達汽車旅館住宿休息，並以其所盜取之乙○○所有之信用卡刷卡支付住宿費用一千七百五十元，且又於信用卡簽帳單上偽簽
    乙○○之簽名一枚並行使，另己○○見乙○○已不省人事，便欲持其所盜取之乙○○所有之信用卡至臺中市區商店刷卡換取現金，惟因商店均稱需本人簽名始符
    合手續而未得逞，而己○○於返回怡達汽車旅館後，又趁機盜取乙○○所有之行
    動電話一支，並旋即離去。因認被告己○○涉犯刑法強盜罪及行使偽造私文書之
    罪嫌等語。
二、按犯罪事實應依證據認定之，無證據不得推定其犯罪事實。又不能證明被告犯罪
    者，應諭知無罪之判決，刑事訴訟法第一百五十四條、第三百零一條第一項分別
    定有明文。次按告訴人之告訴，係以使被告受刑事訴追為目的，是其陳述是否與
    事實相符，仍應調查其他證據以資審認（參最高法院五十二年台上字第一三○○
    號判例）。再為刑事訴訟法上證明之資料，無論其為直接證據或間接證據，均須
    達於通常一般之人均不致於有所懷疑，而得確信其為真實之程度，始得據為有罪
    之認定，若其關於被告是否犯罪之證明未能達此程度，而有合理性懷疑之存在，
    致使無從形成有罪之確信，根據「罪證有疑，利於被告」之證據法則，即不得遽
    為不利於被告之認定，此觀諸最高法院七十六年臺上字第四九八六號判例意旨自
    明。
三、本件公訴人認被告己○○涉犯前揭強盜、行使偽造私文書之罪嫌，無非係以被害
    人乙○○之指訴、行政院國軍退除役官兵輔導委員會台中榮民總醫院之診斷證明
    書及證人丙○○、丁○○於警訊時所指訴告訴人乙○○酒醉無力、昏睡之狀態及
    卷附之信用卡簽帳單存單影本可稽，為其主要之論據。然訊據被告己○○堅決否
    認有何強盜、行使偽造私文書之犯行，辯稱：當天係由乙○○打電話邀伊出去，
    並非由伊主動打電話給乙○○，伊確沒有用任何藥物摻入乙○○所飲用之啤酒中
    ，在小夜曲舞廳所消費之一萬餘元，是由乙○○授意伊，以乙○○所有之信用卡
    簽帳付費，至於到怡達汽車旅館後，因為伊與乙○○發生性關係，乙○○即拿其
    所有之信用卡給伊，要伊持該信用卡至外面店家刷卡換取現金五萬元，作為伊與
    乙○○發生性關係之代價，然因店家表示要本人親自簽名，而遭店家拒絕，並授
    意伊持該信用卡刷卡支付汽車旅館之住宿費一千七百五十元，而伊於離去時，也
    未拿取乙○○所有之行動電話等語。
四、經查：（一）觀諸證人丁○○、丙○○於警訊時之證述內容，均僅足以證明被害
    人乙○○案發當時確有酒醉之情事，尚難遽以認定乙○○所服用之不明鎮靜劑安
    眠藥物，即係由被告利用乙○○不注意之際，趁機摻入酒內，令其服用。又乙○○於八十八年九月一日前往行政院國軍退除役官兵輔導委員會台中榮民總醫院急
    診，其尿液藥物篩檢結果，雖經發現苯重氮基鹽陽性反應，屬於鎮靜劑安眠藥，
    服用過量會造成頭昏嗜睡，甚至昏迷不醒；呼吸衰竭及死亡，劑量因人而異，若
    併用酒精，藥性作用會增加，此有該院八十八年九月六日診斷證明書、九十年一
    月三十日九十中榮醫行字第○三五一號函、九十年六月十四日九十中榮醫行字第
    二一六五號函附卷可稽，然此亦僅足證明被告應有服用上開不明鎮靜劑安眠藥；
    另依被害人乙○○之指訴，亦無法明確供述該安眠藥劑，確係由被告乘機摻入其
    啤酒內，使其服用，自亦難憑被害人乙○○不明確之指訴與上開醫院之診斷證明
    書及函文，而推論被告確涉有公訴人所指之強盜罪嫌。（二）又被告雖有拿取乙○○之信用卡使用刷卡，以支付至小夜曲之消費費用一萬二千三百七十五元，及
    至「怡達」汽車旅館住宿休息費用一千七百五十元，為被告所自承及消費之信用
    卡簽帳單在卷可憑，然上開費用，均由舞廳與汽車旅館所取得，被告並無法獲得
    任何分文利益；且被告與乙○○先前於台中市○○路美人魚泡沫紅茶店消費後結
    帳時，乙○○雖欲以其所有之信用卡刷卡付費，惟因該店並未使用信用卡刷卡，
    而乙○○身上現金又不足，乃由被告支付部分款項，與乙○○共同支付在該店消
    費之費用等情，業據乙○○及證人戊○○於本院審理時供、證述在卷，則被告當
    時顯已知悉乙○○身上並無任何現金，另依乙○○所述，其案發當日除遺失一支
    行動電話外（該行動電話如後所述，亦無證據證明係被告所拿取），其所駕駛之
    所有汽車，由被告所使用之信用卡及伊身上其他財物，並未遭取走。依此，被告
    顯未取得任何不法財物，其應無以不明安眠藥物，迷昏乙○○，並強取伊財物之
    強盜不法所有意圖與動機。（三）案發當日係乙○○突以電話主動邀約被告外出
    ，此據乙○○於偵查及本院審理時供明在卷，並非如公訴意旨所指，係由被告以
    電話邀約乙○○，則被告事前既不知悉乙○○當日欲邀約其外出，被告顯無法預
    先準備有關鎮定劑之藥物，以之迷昏乙○○；另乙○○於偵查及本院審理時，雖
    稱被告於美人魚泡沫紅茶店時，曾外出購買感冒藥，然就此重要關鍵事項，如確
    為真，為何乙○○於警訊時並未向警方陳明？甚且於本院審理時，復陳稱不記得
    被告外出買藥，係在伊上廁所之前或以後，是乙○○上開所稱，是否可信，乃甚
    有疑義？更何況被告與乙○○二人前往美人魚泡沫紅茶店消費之際，當時尚有與
    被告認識之店內小姐戊○○在場，與其等聊天，且未見被告離開該泡沫紅茶店，
    亦未見被告做何事（包含下藥行為），並據證人戊○○證述無訛，足徵被告應無
    可能如公訴人所指稱其係在美人魚泡沫紅茶店趁乙○○如廁之際，以藥物摻入其
    所飲用啤酒內之情事。（四）被告與乙○○於美人魚泡沫紅茶店消費後，隨後復
    前往小夜曲舞廳消費，並由被告以乙○○之信用卡刷卡付費，其後並由被告駕駛
    乙○○所有自小客車，前往怡達汽車旅館住宿休息，此為被告所自承，且為公訴
    人所是認，而於到達汽車旅館，當時乙○○係坐前座，呈昏睡狀態，被告欲叫醒
    乙○○但未叫醒，被告乃自乙○○身上拿出皮包內之信用卡，以刷卡支付住宿之
    費用，亦據該旅館之服務人員丁○○於本院審理時到庭證稱屬實，顯見該時乙○○之皮包與信用卡尚在其身上，則倘被告於美人魚泡沫紅茶店，即確有下藥迷昏
    乙○○之行逕，為何其於小夜曲消費後，並未取走乙○○之信用卡或其身上任何
    貴重財物，且將其所有之自小客車開走，迅即逃逸，以免他人發現其不法之犯行
    ，反而於小夜曲舞廳刷卡付費後，焉須再將信用卡與皮包交還予乙○○，並將乙○○載往汽車旅館，令該旅館之服務人員丁○○目睹乙○○呈昏睡狀態，再由被
    告拿取其身上皮包內之信用卡刷卡付費，以自暴其不法犯行之理？由此觀之，更
    足證被告應無下藥加害乙○○之犯意與犯行。（五）公訴人雖另指稱被告於怡達
    汽車旅館內，又趁機盜取乙○○所有之行動電話一支，然此為被告所堅決否認，
    而觀被害人乙○○亦無法明確指述其所有行動電話，究係於何時、何地遺失？且
    上開證人丁○○於本院審理時，另證稱：˙˙˙當時我自始自終均未看到那男子
    （指乙○○）身上有大哥大，因我必須注意有否危險物品，我一眼望去，並未發
    現˙˙˙等語無誤，此外，並無積極證據證明被告其後確有盜打使用乙○○所遺
    失之上開行動電話，自難謂被告有何公訴人所指趁機盜取乙○○所有行動電話之
    犯行。再公訴人又指稱被告供承於怡達汽車旅館內，曾持乙○○所有之信用卡，
    至台中市區商店刷卡以換取現金，然因商店均稱需本人簽名始符合手續，而未得
    逞，此縱為屬實，然被告既僅向各商店詢問如何辦理刷卡換取現金之手續，顯尚
    未下手實施任何不法之犯行，自亦難認被告上開所為，有何違法之處。（六）末
    被告偕同乙○○於小夜曲舞廳消費及前往怡達汽車旅館住宿之費用，被告雖供承
    確係由伊拿取乙○○之信用卡刷卡付費，並於信用卡簽帳單上簽署乙○○之名字
    ，然其一再堅稱，係經由乙○○之授權同意而為之，而被害人乙○○於警訊及偵
    查中則均否認之，於本院審理時，乃改稱並沒有印象等語。其二人上開所述，雖
    無法明確認定何人所述為真實。惟查，如上所述，案發當日，係由乙○○主動打
    電話邀約被告外出消費，而衡諸男女交往外出消費，大皆由男方支付，是被告與
    乙○○共同外出消費，亦應係由乙○○支付全部費用，較符合常理，此觀諸其二
    人前於茶呆子之消費，即係由乙○○支付全部費用；另於美人魚消費後，原亦欲
    由乙○○持其信用卡刷卡付費，然因該店未使用信用卡刷卡付費，乙○○身上又
    無其他現金，始由被告共同支付部分費用等情甚明。而被告與乙○○二人其後共
    同前往小夜曲舞廳喝酒消費時，現場除其二人外，尚有該舞廳之其他服務小姐，
    陪其等喝酒、聊天，亦據證人甲○○於警訊及本院審理中證述在卷，則乙○○於
    小夜曲舞廳消費之際，顯非完全不醒人事，而當時乙○○如上所述，身上已無任
    何現金，因之其等於消費後結帳時，乙○○自甚有可能同意將其所有信用卡交予
    被告代為刷卡付費，並於信用卡簽帳單上代簽其姓名。是就此，應尚難逕以認定
    被告有何盜刷乙○○信用卡，並偽簽信用卡簽帳單之情事。另就被告拿取乙○○
    信用卡刷卡支付怡達汽車旅館住宿費用部分，依證人丁○○上開證述，當時乙○○雖呈昏睡狀態，然依乙○○於本院審理時所述，被告並不知其住處，且當時又
    時值深夜凌晨，則被告將乙○○載往該汽車旅館住宿，顯係為乙○○處理一定之
  事務，且對其有利，則乙○○就該住宿費用，依民法無因管理之規定，應負有支
    付之義務；再依前述其等外出所花費之相關費用，衡情應係由乙○○支付全部費
    用以觀，被告拿取乙○○之信用卡刷卡支付住宿費用，並於信用卡簽帳單代簽其
    姓名之際，其於主觀認知上，應認係代乙○○處理其事務，而有權為之，自亦難
    認其有何偽造簽帳單並加以行使，涉犯行使偽造私文書之故意。末參酌上開簽帳
    之費用，均係由舞廳與汽車旅館所取得，被告並未獲得任何分文利益，益徵被告
    應無盜刷乙○○信用卡，並於信用卡簽帳單上偽簽其簽名之必要。（七）綜上所
    述，公訴人所提出之前開直接或間接之證據，均有所疑義，而無法達到令人確信
    為真實之程度，則揆諸前揭判例之說明，自不能以推定或擬制之方法，遽以推斷
    、認定被告確有公訴人所指前開強盜、行使偽造私文書等犯行。此外，復查無其
    他積極確切證據足證被告確有公訴人所指之罪行，自應依法諭知被告無罪之判決
    。
五、末被告之選任辯護人賴銘耀律師於本案言詞辯論終結後，始具狀聲明解除委任，
    惟按律師接受事件之委託後，非有正當理由，不得終止其契約，如須終止契約，
    應於審期前十日或偵查訊（詢）問前通知委託人，在未得委託人同意前，不得中
    止進行，律師法第二十四條定有明文，本案既已言詞辯論終結，且未再開辯論，
    已無法回溯至審理期日前之狀態，擔任本案選任辯護人之律師自亦無法依律師法
    第二十四條之規定終止委任，上開終止委任之聲明，既非適法，爰仍在本件判決
    書選任辯護人欄內列其姓名，附此敘明。
六、據上論斷，應依刑事訴訟法第三百零一條第一項判決如主文。
中      華      民      國      九十      年      八    月     三十    日
                                   台灣台中地方法院刑事第二庭
                                       法  官  黃文進
右正本證明與原本無異。
如不服本判決，應於送達後十日內向本院提出上訴狀 （須附繕本） ，上訴於台灣高等
法院台中分院。
                                        書記官
中      華      民      國      九十      年      八    月     三十    日


司法院資訊處製作；財團法人民間司法改革基金會備份。
